【裁判字號】    97,毒抗,253
【裁判日期】    970530
【裁判案由】    毒品危害防制條例
【裁判全文】
臺灣高等法院刑事裁定                 97年度毒抗字第253號
抗  告  人
即  被  告  甲○○
上列抗告人即被告因違反毒品危害防制條例案件，不服臺灣桃園
地方法院中華民國九十七年四月三十日裁定（九十七年度毒聲字
第四六七號），提起抗告，本院裁定如下：
    主  文
原裁定撤銷，發回臺灣桃園地方法院。
    理  由
一、原裁定意旨略以：被告甲○○於警詢時已坦承認其於民國（
    下同）九十七年三月二十八日夜間七時許，在桃園縣觀音鄉
    ○○村○○○街十八巷三號有施用第一級毒品海洛因之行為
    ，且經警查獲採集之尿液送驗後，檢驗結果確呈鴉片類陽性
    反應，有臺灣檢驗科技股份有限公司出具之濫用藥物檢驗報
    告及扣案海洛因二包、削尖吸管一支、注射針筒二支可證，
    足認被告確有施用第一級毒品海洛因之行為無訛。又被告於
    八十七年間因施用毒品案件，經臺灣桃園地方法院裁定送觀
    察、勒戒後，認無繼續施用傾向，由臺灣桃園地方法院檢察
    署檢察官以八十八年度偵字第二六七號為不起訴處分；又因
    施用毒品案件，經臺灣桃園地方法院裁定送觀察、勒戒後，
    認有繼續施用傾向，再經同法院裁定應入戒治處所施以強制
    戒治，於九十年五月三日執行完畢。詎被告於強制戒治執行
    完畢釋放五年後，再犯本件施用第一級毒品之犯行，檢察官
    依毒品危害防制條例第二十條第一項、第三項及觀察勒戒處
    分執行條例第三條第一項規定，聲請裁定將被告送勒戒處所
    觀察、勒戒核無不合，應予准許。
二、抗告意旨略以：抗告人即被告 (下稱抗告人)甲○○自九十
    六年十月迄今，每個月均至桃園榮民醫院接受替代療法，飲
    用「美沙冬」合成類鴉片藥物，有桃園榮民醫院醫療費用收
    據可證，故九十七年三月二十九日經警採集之尿液送檢驗才
    會呈鴉片類陽性反應之結果。又本案扣案之海洛因、削尖吸
    管、注射針筒非為抗告人所有，其並無施用第一級毒品海洛
    因之行為，爰提起抗告，請求撤銷原裁定云云。
三、經查：
  (一)按毒品危害防制條例於民國九十二年七月九日修正公布，自
    九十三年一月九日施行，其中第二十條、第二十三條將施用
    毒品之刑事處遇程序，區分為「初犯」及「五年內再犯」、
    「五年後再犯」。依其立法理由之說明：「初犯」，經觀察
    、勒戒或強制戒治後，應為不起訴處分或不付審理之裁定；
    經觀察、勒戒或強制戒治執行完畢釋放後，「五年內再犯」
    者，因其再犯率甚高，原實施之觀察、勒戒及強制戒治既已
    無法收其實效，爰依法追訴或裁定交付審理。至於經觀察、
    勒戒或強制戒治執行完畢釋放後，「五年後再犯」者，前所
    實施之觀察、勒戒或強制戒治已足以遮斷其施用毒品之毒癮
    ，為期自新及協助其斷除毒癮，仍適用「初犯」規定，先經
    觀察、勒戒或強制戒治之程序。從而依修正後之規定，僅限
    於「初犯」及「五年後再犯」二種情形，始應先經觀察、勒
    戒或強制戒治程序。倘被告於五年內已再犯，經依法追訴處
    罰，縱其第三次（或第三次以上）再度施用毒品之時間，在
    初犯經觀察、勒戒或強制戒治執行完畢釋放五年以後，已不
    合於「五年後再犯」之規定，且因已於「五年內再犯」，顯
    見其再犯率甚高，原實施觀察、勒戒或強制戒治，已無法收
    其實效，即應依該條例第十條處罰（最高法院九十五年度第
    七次刑事庭會議決議、最高法院九十六年度台非字第二三六
    號判決參照）。
  (二)抗告人以參與美沙冬替代療法影響驗尿結果云云，然查海洛
    因屬鴉片類毒品，目前衛生署「鴉片類物質成癮替代療法作
    業基準」核准之替代療法藥物以「美沙冬鹽酸鹽（Methadon
    e HCL）」及「丁基原咖因鹽酸鹽（Buprenorphine HCL）」
    為主，該二製劑未含嗎啡或可代謝成嗎啡之海洛因、可待因
    成分，服用後於尿液中不致於檢出嗎啡、可待因成分，有行
    政院衛生署管制藥品管理局九十六年十月二十二日管檢字第
    ０九六００一０七二九號函釋明確，故應已足以排除抗告人
    因參與美沙冬替代療法而造成驗尿呈嗎啡偽陽性檢驗之情形
    發生；又抗告人於偵訊時自承本案扣案之海洛因、削尖吸管
    、注射針筒等物為其所有，嗣抗告意旨翻異其詞，乃屬事後
    卸責之詞，並不足採，且該等物品縱非屬抗告人所有，亦不
    影響抗告人尿液經送驗結果確呈鴉片類陽性反應，有施用第
    一級毒品海洛因之事實，此有臺灣檢驗科技股份有限公司九
    十七年四月十一日CH/2008/30817 號濫用藥物檢驗報告在卷
    可憑，是抗告人所辯要無可採。
  (三)惟查：本件抗告人前因施用毒品案件，經臺灣桃園地方法院
    以八十七年度毒聲字第二五０八號裁定送觀察、勒戒後，認
    無繼續施用毒品之傾向，業經台灣桃園地方法院檢察署檢察
    官於民國八十八年一月五日作成八十八年度偵字第二六七號
    不起訴處分確定。嗣再因施用毒品案件，經台灣桃園地方法
    院以八十八年度毒聲字第二０三一號裁定送觀察、勒戒，經
    觀察、勒戒結果認有繼續施用毒品傾向，而經同法院以八十
    八年度毒聲字第三五六六號裁定送強制戒治，並經臺灣桃園
    地方法院檢察署檢察官提起公訴，而經臺灣桃園地方法院以
    八十八年度易字第一八二四號判決判處有期徒刑四月，如易
    科罰金，以三百元折算一日確定，於八十九年七月二十五日
    易科罰金執行完畢，而強制戒治部分後經同法院以八十八年
    度毒聲字第六九四二號裁定停止強制戒治付保護管束在案，
    嗣經同法院以八十九年度毒聲字第二七八四號裁定撤銷停止
    戒治重入戒治處所，戒治期間於九十年五月三日期滿。復抗
    告人又於前開停止強制戒治付保護管束期間之八十九年四月
    間起至同年六月止，連續在住處，施用第一級毒品海洛因及
    第二級毒品安非他命多次，經臺灣桃園地方法院八十九年度
    訴更字第八號判決有罪，嗣經本院九十年度上訴字第一五一
    ０號判決判處連續施用第一級毒品罪有期徒刑八月，連續施
    用第二級毒品罪有期徒刑六月，應執行有期徒刑一年確定，
    並已執行完畢，有本院被告前案紀錄表在卷可憑。是以抗告
    人於第一次觀察、勒戒執行完畢後，五年內再犯二次施用第
    一級毒品及第二級毒品之犯行，而本件九十七年三月二十九
    日經警查獲再次施用毒品，已係第四次犯毒品危害防制條例
    第十條之罪，則本件抗告人既先後經觀察、勒戒及強制戒治
    ，並經法院判處罪刑確定，非屬「初犯」，揆諸前揭最高法
    院決議意旨，本件是否符合該條例「五年後再犯」之規定，
    而得再為觀察、勒戒，抑或應依法起訴，非無再予審究之處
    ，原審未查，遽對抗告人為觀察、勒戒之裁定，恐於法有違
    ，雖抗告人未指摘及此，惟原裁定既有可議，仍應由本院予
    以裁定撤銷，發回原審法院詳加調查後，更為適法之裁定。
四、據上論斷，應依刑事訴訟法第四百十三條前段，裁定如主文
    。
中    華     民    國    97    年    5    月  30    日
                    刑事第十二庭審判長法  官 蔡永昌
                                      法  官 陳榮和
                                      法  官 蘇素娥
以上正本證明與原本無異。
不得再抗告。
                                      書記官 林旻弘
中    華    民    國    97    年    6     月    2     日


司法院資訊處製作；財團法人民間司法改革基金會備份。
